臺灣嘉義地方法院刑事判決　　　　　　　100年度易字第827號
公　訴　人　臺灣嘉義地方法院檢察署檢察官
被　　　告　林益麒
上列被告因竊盜案件，經檢察官提起公訴（100年度偵字第8744
號），被告於本院行審判程序時就被訴事實為有罪之陳述，經本
院裁定行簡式審判程序，判決如下：
    主  文
林益麒犯車站踰越安全設備竊盜罪，累犯，處有期徒刑捌月；又
犯毀越安全設備竊盜罪，累犯，處有期徒刑拾月。應執行有期徒
刑壹年貳月。
    犯 罪 事 實
一、林益麒曾有2次妨害性自主、1次違反兒童及少年性交易防制
    條例、4次竊盜、1次詐欺、1次重利等犯行，分別經法院判
    處有期徒刑確定並執行完畢之前科，其中最後1次竊盜、詐
    欺及重利犯行，分別經法院判處有期徒刑5月、6月及5月，
    並經臺灣雲林地方法院於民國99年4月30日，以99年度聲字
    第342號裁定應執行有期徒刑1年2月確定，入監服刑至100
    年4月29日縮刑期滿執行完畢。又因竊盜案件，經臺灣臺中
    地方法院檢察署於100年8月18日，以100年度速偵字第3892
    號聲請簡易判決處刑，甫經臺灣臺中地方法院以100年度中
    簡字第2170號判決判處罰金新臺幣（下同）3,000元。又因
    竊盜罪嫌，分經臺灣臺中地方法院檢察署於100年10月13日
    以100年度偵字第22412號分案及臺灣雲林地方法院檢察署於
    100年12月2日以100年度偵字第6218號分案偵辦中。詎其仍
    不知警惕，竟(一)意圖為自己不法之所有，基於竊盜之犯意，
    於100年12月2日（起訴書誤載為10月2日）凌晨3時20分許，
    在嘉義市○區○○路1號嘉義市先期交通轉運中心（原嘉義
    火車站後站與國道客運站共構之建築），從其內臺鐵剪票房
    右側窗戶踰越該安全設備而爬入剪票房內，竊取驗票員劉建
    麟所有放置桌上之價值約1萬元之筆記型電腦1臺，得手後，
    裝進其攜帶之紙袋內，自內開門逃離該剪票房。(二)復意圖為
    自己不法所有，另基於竊盜之犯意，前往嘉義市先期交通轉
    運中心附設「萊爾富超商」商店後方，拉開拉門，再徒手破
    壞「萊爾富便利超商」之氣窗木條而踰越該安全設備爬入「
    萊爾富便利超商」內，竊取由店長邱俊君保管而放在未上鎖
    之收銀櫃檯及保險箱內之現金，含銅板及紙鈔共6萬5,304元
    ，得手後放進其攜帶之塑膠袋內，再攀爬氣窗離開「萊爾富
    超商」後，正欲離去之際，被「阿羅哈」客運站務人員當場
    發現並捉住，適有「強固保全公司」保全員黃朝禎到場巡邏
    時，聽到有人呼喊「抓賊」，而上前合力逮捕林益麒。經警
    據報前往處理，扣得筆記型電腦1臺及現金6萬5,304元（均
    已分別發還劉建麟及邱俊君）。
二、案經嘉義市政府警察局第一分局報告臺灣嘉義地方法院檢察
    署檢察官偵查起訴。
    理  由
一、本件係經被告林益麒於審判程序當庭表示認罪，而經本院裁
    定以簡式審判程序加以審理，則依據刑事訴訟法第273條之2
    、同法第159條第2項之規定，不適用傳聞法則有關限制證據
    能力之相關規定，合先敘明。
二、上揭犯罪事實，迭據被告於警詢、偵查中及本院審理時坦承
    不諱，核經告訴人即被害人劉建麟、邱俊君於警詢中指認、
    證人黃朝禎於警詢中之證述明確，並有嘉義市政府警察局第
    一分局扣押筆錄、扣押物品目錄表、扣押物品收據各1份、
    被害報告單、贓物認領保管單各2份、行竊現場、贓物照片
    16張及嘉義市先期交通轉運中心網頁資料等在卷可查，是被
    告任意性之自白核與事實相符，其犯行均堪認定。
三、按刑法所謂毀越門扇牆垣，係指毀損或超越及踰越門扇牆垣
    而言。而刑法第321條第1項第2款所謂安全設備，係指依社
    會通常觀念足認為防盜之設備而言。窗戶係供通風之安全設
    備，並非供人爬進爬出之用，爬窗行竊，自係踰越安全設備
    竊盜（最高法院22年度上字第3809號判例、55年臺上字第
    547號、22年度上字第454號判例、70年度臺上字第3809號判
    決意旨參照）。另按刑法第321條第1項第6款之加重竊盜罪
    ，係因犯罪場所而設之加重處罰規定，車站或埠頭為供旅客
    上下或聚集之地，當以車船停靠旅客上落停留及必經之地為
    限，而非泛指整個車站或埠頭地區而言（最高法院62年臺上
    字第3539號判例意旨參照）。考其立法意旨，無非以此等場
    所，係供人或物之上下，旅客叢雜，貨物堆積，防盜難，行
    竊易，而處以較重之罪刑，故如月台、剪票處、候車室、售
    票處等處所屬之，然車站碼頭所附之餐廳、附屬之停車場或
    站台外鐵軌旁之其他處所，則不包括在內。前述嘉義市先期
    交通轉運中心係原嘉義火車站後站與國道客運站共構之建築
    ，即屬公眾運輸轉運車站。被告前揭犯罪事實欄一、(一)所示
    竊盜地點係嘉義市先期交通轉運中心之剪票房，固合致於該
    條款之車站竊盜罪之構成要件。惟前述犯罪事實欄一、(二)所
    載竊盜地點係設於嘉義市先期交通轉運中心之巴士站體空間
    （原嘉義市火車站後站前廣場所增建建物），與月台、剪票
    處、候車處尚有相當之距離，此有前揭網頁資料在卷可考，
    是上開「萊爾富便利商店」自難認處於火車或國道客運車停
    靠旅客上落停留及必經之地，被告此部分所為尚無涉犯刑法
    第321條第1項第6款之加重竊盜罪之餘地，附此敘明。
四、故核被告犯罪事實欄一、(一)所為，係犯刑法第321條第1項第
    2款、第6款犯車站踰越安全設備竊盜罪；犯罪事實欄一、(二)
    所為，係犯刑法第321條第1項第2款毀越安全設備竊盜罪。
    其所犯上述2罪間，犯意各別，行為互殊，時空各異，應予
    分論併罰。又被告有犯罪事實欄所載前科科刑及執行紀錄，
    有臺灣嘉義地方法院檢察署刑案資料查註紀錄表、臺灣高等
    法院被告前案紀錄表各1件在卷可按，其受徒刑之執行完畢
    ，5年以內故意再犯有期徒刑以上之2罪，為累犯，應各依刑
    法第47條第1項之規定，加重其刑。爰審酌被告前有竊盜前
    科，現仍有其他竊盜犯行偵查、審理中，復又觸犯本件犯行
    ，然犯後坦承上開犯行，並表示悔意，犯後態度尚佳，所竊
    得財物已發還被害人劉建麟、邱俊君，有贓物認領保管單2
    張在卷可查暨其犯罪手段、本件竊得財物之價值等一切情狀
    ，分別量處如附表所示之刑，並定如主文所示之應執行刑。
五、至公訴意旨雖以被告為累犯，犯罪時間密接且有犯罪習慣，
    建請命被告強制工作，以資矯治。惟按保安處分係針對受處
    分人將來之危險性所為之處置，以達教化、治療之目的，為
    刑罰之補充制度，保安處分中之強制工作，旨在對嚴重職業
    性犯罪及欠缺正確工作觀念或無正常工作因而犯罪者，強制
    其從事勞動，學習一技之長及正確之謀生觀念，使其日後重
    返社會，能適應社會生活。然保安處分之措施亦含社會隔離
    、拘束身體自由之性質，其限制人民之權利，實與刑罰同，
    自應受比例原則之規範，使保安處分之宣告，與行為人所為
    行為之嚴重性、行為人所表現之危險性，及對行為人未來行
    為之期待性相當（最高法院91年度臺上字第4625號判決意旨
    參照）。經查，本案被告犯罪後於本院審理時坦承其所為2
    次竊盜犯行，尚見悔意，且犯罪手法均為一般常見行竊方式
    ，並無表現出危險性格而應以強制工作預防再犯之必要性。
    此外，被告於本院羈押審訊中陳稱其行竊動機係因女友車禍
    需巨額醫藥費，方為本件2次竊盜犯行，依卷內證據尚難認
    定其有竊盜犯罪之惡習及慣性，復無從遽認其不具刑罰之適
    應性，亦即未可據此謂刑罰無法達矯治之效而有宣告強制工
    作之必要，且卷內並無其他積極之證據足認諭知被告強制工
    作，乃係矯正其竊盜犯行之唯一方法，是依憲法比例原則之
    要求，審酌以強制工作之手段與達成矯正被告犯罪之目的間
    ，應合乎一定之比例，並求得法益間之均衡，本院認本案所
    宣告之有期徒刑已與被告2次竊盜犯行之處罰相當，已足收
    儆懲之效，尚無令被告於刑前強制工作之必要，爰均不諭知
    於刑之執行前令入勞動場所強制工作，併予敘明。
據上論斷，應依刑事訴訟法第273條之1第1項、第299條第1項前
段，刑法第321條第1項第2款、第6款、第47條第1項、第51條第5
款，判決如主文。
本案經檢察官李鵬程到庭執行職務。
中    華    民    國  100    年    12    月    27    日
                  刑事第四庭    法  官  王慧娟
以上正本證明與原本無異。
如不服本判決應於收受判決後10日內向本院提出上訴書狀，並應
敘述具體理由；其未敘述上訴理由者，應於上訴期間屆滿後20日
內向本院補提理由書（均須按他造當事人之人數附繕本）「切勿
逕送上級法院」。告訴人或被害人如對於本判決不服者，應具備
理由請求檢察官上訴，其上訴期間之計算係以檢察官收受判決正
本之日期為準。
中    華    民    國  100    年    12    月    27    日
                                書記官  高文靜
附錄本案法條：
中華民國刑法第321條（加重竊盜罪）
犯竊盜罪而有下列情形之一者，處6月以上、5年以下有期徒刑，
得併科新臺幣10萬元以下罰金：
一、侵入住宅或有人居住之建築物、船艦或隱匿其內而犯之者。
二、毀越門扇、牆垣或其他安全設備而犯之者。
三、攜帶兇器而犯之者。
四、結夥三人以上而犯之者。
五、乘火災、水災或其他災害之際而犯之者。
六、在車站、埠頭、航空站或其他供水、陸、空公眾運輸之舟、
    車、航空機內而犯之者。
前項之未遂犯罰之。